臺灣高等法院臺中分院民事判決
110年度上易字第244號
上  訴  人  謝靜芳  
訴訟代理人  謝明智律師                
            朱奕縈律師                
上  訴  人  顏詒慶  
被  上訴人  吳佩怡  
訴訟代理人  李怡貞律師
上列當事人間請求損害賠償事件，上訴人對於中華民國110年2月
25日臺灣臺中地方法院109年度訴字第3499號第一審判決提起上
訴，本院於110年7月6日言詞辯論終結，茲判決如下：
    主  文
原判決關於命上訴人連帶給付逾新臺幣60萬元本息部分，及該部
分假執行之宣告，暨除確定部分外訴訟費用之裁判均廢棄。
上開廢棄部分，被上訴人在第一審之訴及假執行之聲請均駁回。
其餘上訴駁回。
第一審（除確定部分外）及第二審訴訟費用，由上訴人連帶負擔
五分之一，餘由被上訴人負擔。
    事實及理由
壹、程序方面：
一、按訴訟標的對於共同訴訟之各人必須合一確定者，共同訴訟
    中一人之行為有利益於共同訴訟人者，其效力及於全體，民
    事訴訟法第56條第1項第1款前段定有明文。次按民法第275
    條規定連帶債務人中之一人受確定判決，而其判決非基於該
    債務人之個人關係者，為他債務人之利益亦生效力，故債權
    人以各連帶債務人為共同被告提起給付之訴，被告一人提出
    非基於其個人關係之抗辯有理由者，對於被告各人即屬必須
    合一確定，自應適用民事訴訟法第56條第1項之規定（最高
    法院108年度台上字第374號判決意旨參照）。查本件原判決
    命上訴人甲○○與原審共同被告乙○○應負連帶給付責任，雖僅
    甲○○提起上訴，惟經核其上訴理由係主張被上訴人請求精神
    慰撫金過高等語，此屬非基於其個人關係之抗辯，經審理結
    果，認其抗辯為有理由（詳後述），揆諸前揭說明，即有民
    事訴訟法第56條第1項規定之適用，其上訴效力及於乙○○，
    爰將之併列為上訴人，合先敘明。
貳、實體方面：
一、被上訴人主張：伊與乙○○為夫妻，育有二名未成年子女。
　　詎上訴人均明知乙○○為有配偶之人，仍於民國108年12月28
    日、109年2月6日在○館汽車旅館，109年2月28日、109年3月
    14日在○○城市渡假旅店，109年4月9日在○光情境旅館等地進
    行性行為，發生婚外情長達九餘月。上訴人共同不法侵害伊
    基於配偶關係之身分法益而情節重大，伊自得請求上訴人連
    帶賠償新臺幣（下同）100萬元之慰撫金等情，爰依民法第1
    84條第1項、第185條第1項前段、第195條第3項準用第1項前
    段規定，求為命上訴人應連帶給付被上訴人100萬元，及自1
    09年11月5日起至清償日止，按年息百分之5計算利息之判決
    ；並陳明願供擔保，請准宣告假執行（原審為被上訴人勝訴
    之判決，上訴人僅就原審判命其等連帶給付逾50萬元本息部
    分聲明不服，提起上訴，其餘未繫屬本院部分，不予贅述）
    。並答辯聲明：上訴駁回。
二、上訴人方面：
(一)甲○○則以：伊就伊明知乙○○已婚，仍與其於上開時地發生性
    行為共5次，婚外情達九餘月等節，固不爭執；然衡諸本件
    婚外情實係起於乙○○之主動追求；且伊雖有於109年4月17日
    與被上訴人通話，事後亦有至乙○○之家中欲找乙○○理論，然
    此係因伊自認感情遭乙○○所騙而衝動所為；且伊在沉澱後，
    深感自己所犯之錯誤，已在109年7月14日透過微信軟體向被
    上訴人表達歉意等節，並斟酌兩造經濟狀況，被上訴人請求
    100萬元之慰撫金，實屬過高，應酌減為50萬元始為適當等
    語，資為抗辯。並上訴聲明：(一)原判決關於命上訴人連帶
    給付被上訴人逾50萬元本息部分，及該部分假執行之宣告，
    暨訴訟費用之裁判均廢棄。(二)上開廢棄部分，被上訴人在
    第一審之訴及假執行之聲請均駁回。
(二)乙○○則同意被上訴人之主張及請求。
三、得心證之理由：
(一)按訴訟標的對於共同訴訟之各人必須合一確定者，共同訴訟
    人中一人之行為不利益於共同訴訟人者，對於全體不生效力
    。當事人於言詞辯論時為訴訟標的之捨棄或認諾者，應本於
    其捨棄或認諾為該當事人敗訴之判決，民事訴訟法第56條第
    1項第1款、第384條分別定有明文。查被上訴人依侵權行為
    規定，請求上訴人連帶賠償，雖經乙○○認諾，惟當事人對訴
    訟標的認諾者，法院應本於其認諾為其敗訴之判決，自屬不
    利益全體之行為，依上開說明，該部分認諾對全體自不生效
    力。然必要共同訴訟人中一人所為不利益之行為，雖依民事
    訴訟法第56條第1款之規定，對於全體不生效力，但關於事
    實上不利之陳述，法院自得斟酌全辯論意旨，採為判斷事實
    之資料（最高法院92年度台上字第1912號判決意旨參照）。
     　　
(二)被上訴人主張伊為乙○○之配偶，上訴人均明知乙○○為有 配
    偶之人，曾於108年12月28日、109年2月6日在○館汽車旅館
    ，109年2月28日、109年3月14日在○○城市渡假旅店，109年4
    月9日在○光情境旅館等地進行性行為，發生婚外情達9餘月
    之事實，業據其提出戶籍謄本、通訊對話紀錄、截圖、對話
    錄音譯文、親密及出遊照片等件為證（見原審卷一第25至71
    8頁），復為上訴人所不爭執（見原審卷二第72頁、本院卷
    第175、334頁），堪信被上訴人上開主張為真實。
(三)按因故意或過失，不法侵害他人之權利者，負損害賠償責任
     。故意以背於善良風俗之方法，加損害於他人者亦同。數
    人共同不法侵害他人之權利者，連帶負損害賠償責任。又不
    法 侵害他人之身體、健康、名譽、自由、信用、隱私、貞
    操， 或不法侵害其他人格法益而情節重大者，被害人雖非
    財產上 之損害，亦得請求賠償相當之金額；前2項規定，於
    不法侵害他人基於父、母、子、女或配偶關係之身分法益而
    情節重大者，準用之。民法第184條第1項、第185條第1項前
    段、第195條第1項前段、第3項分別定有明文。再按婚姻係
    以夫妻之共同生活為目的，配偶應互相協力保持其共同生活
    之圓滿安全及幸福，夫妻互守誠實，係確保其共同生活之圓
    滿安全及幸福之必要條件，故應解為配偶因婚姻契約而互負
    誠實之義務，配偶之一方行為不誠實，破壞共同生活之圓滿
    安全及幸福者，即為違反因婚姻契約之義務而侵害他方之權
    利（最高法院55年台上字第2053號判決先例意旨參照）。是
    則婚姻為兩人基於共同生活，忠實協力以達圓滿、安全及幸
    福目的之結合關係，於婚姻關係存續中，實不容認他人對婚
    姻本質加以破壞，倘有予以干擾或侵害者，即屬破壞基於婚
    姻配偶權關係之生活圓滿、安全及幸福法益，該等行為與婚
    姻配偶權益所受之損害間自有相當因果關係。倘配偶之一方
    與第三者有不誠實之行為，其互動方式依社會一般觀念，已
    足以動搖婚姻關係所重應協力保持共同生活圓滿安全幸福之
    忠實目的時，不得謂非有以違背善良風俗之方法，加損害於
    他人之故意，茍配偶確因此受非財產上之損害即精神上痛苦
    ，自亦得依法請求賠償。是侵害配偶權之行為，並不以通姦
    或相姦行為為限，倘夫妻任一方與他人間存有逾越結交普通
    朋友等一般社交行為之不正常往來，其行為已逾社會一般通
    念所能容忍之範圍，已達破壞婚姻共同生活之圓滿安全及幸
    福之程度情節重大，即足當之。查乙○○明知自己為有配偶之
    人，甲○○亦明知乙○○為有配偶之人，兩人於上開時、地發生
    多次性行為，發生婚外情之交往期間長達9月餘，上訴人所
    為顯與社會通念之常情相違，堪認有以違背善良風俗之方法
    ，加損害於他人之故意。則上訴人上開所為自屬破壞被上訴
    人家庭婚姻生活之圓滿幸福，已侵害被上訴人基於配偶關係
    之身分法益，且情節重大，致被上訴人受有非財產上之損害
    ，揆諸首開說明，上訴人自應負侵權行為損害賠償責任。
(四)再按不法侵害他人之人格權，被害人受有非財產上損害，請
    求加害人賠償相當金額之慰撫金時，法院對於慰撫金之量定
    ，應斟酌實際加害情形、所造成之影響、被害人痛苦之程度
    、兩造之身分地位、經濟情形及其他各種狀況，以核定相當
    之數額（最高法院51年台上字第223號判決先例參照）。查
    上訴人所為前揭行止，已侵害被上訴人配偶關係之身分法益
    ，業如前述，衡諸上訴人發生多次性行為，交往期間非短，
    關係甚密，而被上訴人與乙○○係於106年4月間結婚，案發當
    時兩人結褵已逾二至三年許，復育有2未成年子女，有戶籍
    謄本、全戶戶籍查詢資料可稽（見原審卷一第25頁、本院卷
    第267至269頁），被上訴人精神上自受有相當痛苦，並據其
    提出身心科就診證明為佐（見原審卷二第105頁、本院卷第1
    65頁），應堪認定。查被上訴人為大學肄業，婚後從事家管
    ，無工作收入，名下無不動產，有車輛2部，107、108年所
    得均為0元；甲○○為國中畢業，從事百貨專櫃銷售服務工作
    ，名下有房地3筆，投資3筆，107、108年所得各為26萬餘元
    、28萬餘元，並曾申請紓困貸款、房屋貸款尚未清償完畢；
    乙○○為五專畢業，從事手機製造業，擔任中階主管，名下無
    不動產，107、108年所得各為311萬餘元、285萬餘元等情，
    業經兩造各自陳明在卷，並有稅務電子閘門財產所得調件明
    細表、綜合所得稅各類所得資料清單、全國財產稅總歸戶財
    產查詢清單、貸款契約書、貸款餘額證明、在職證明書、扣
    繳憑單等件附卷足憑（見原審卷一證物袋、卷二第63至65頁
    、第72至83頁、第87頁、本院卷第261至263頁）。本院斟酌
    上情，並被上訴人與乙○○之婚姻家庭狀況，上訴人間之不當
    往來情形，暨兩造之身分地位、教育程度、工作狀況、經濟
    能力、上訴人加害情形、兩造間於案發後往來情形及被上訴
    人所受痛苦之程度等一切情狀，認被上訴人請求精神慰撫金
    100萬元，尚屬過高，應核減為60萬元為適當。其餘逾此部
    分之請求，則屬無據，不應准許。
四、綜上所述，被上訴人依民法第184條第1項、第185條第1項前
    段、第195條第1項前段、第3項之規定，請求上訴人連帶給
    付60萬元，及自起訴狀繕本送達翌日即109年11月5日（見原
    審卷二第13、15頁）起至清償日止，按年息百分之5計算之
    利息部分，洵屬有據，應予准許；逾此部分之請求，為無理
    由，應予駁回。原判決除確定部分外，原審就超過上開應予
    准許部分，為上訴人敗訴之判決，並為假執行之宣告，自有
    未洽，上訴意旨指摘原判決此部分不當，求予廢棄改判，為
    有理由，爰由本院廢棄改判如主文第二項所示。至於上開應
    准許部分，原審為上訴人敗訴之判決，並為附條件准、免假
    執行之宣告，核無不合。上訴人仍執陳詞，指摘原判決此部
    分超過50萬元本息之範圍不當，求予廢棄改判，為無理由，
    應駁回其上訴。
五、本件事證已臻明確，兩造其餘之攻擊或防禦方法及所用之證
    據，經本院斟酌後，認為均不足以影響本判決之結果，爰不
    逐一論列，附此敘明。
六、據上論結，本件上訴為一部有理由，一部無理由，依民事訴
    訟法第450條、第449條第1項、第79條、第85條第2項，判決
    如主文。
中　　華　　民　　國　　110 　年　　7 　　月　　20　　日
                  民事第五庭  審判長法  官  許秀芬
                                    法  官  李慧瑜
                                    法  官  吳崇道
正本係照原本作成。
不得上訴。
                                    書記官  洪郁淇
中　　華　　民　　國　　110 　年　　7 　　月　　20　　日